【裁判字號】    95,訴,1471
【裁判日期】    950630
【裁判案由】    毒品危害防制條例
【裁判全文】
臺灣高雄地方法院刑事判決              95年度訴字第1471號
公  訴  人  臺灣高雄地方法院檢察署檢察官
被      告  乙○○
上列被告因違反毒品危害防制條例案件，經檢察官提起公訴（95
年度毒偵字第1705號），嗣因被告就被訴事實為有罪之陳述，經
本院合議庭裁定由受命法官獨任適用簡式審判程序審理，本院判
決如下：
    主  文
乙○○連續施用第一級毒品，累犯，處有期徒刑壹年，扣案之第
一級毒品海洛因壹包（含包裝袋，淨重零點壹柒公克、空包裝重
零點貳貳公克）沒收銷燬之；又施用第二級毒品，累犯，處有期
徒刑肆月。應執行有期徒刑壹年貳月，扣案之第一級毒品海洛因
壹包（含包裝袋，淨重零點壹柒公克、空包裝重零點貳貳公克）
沒收銷燬之。
    事  實
一、乙○○前於民國84年間，因肅清煙毒條例案件，經本院以85
    年度訴字第574 號判處有期徒刑3 年3 月確定，嗣於88年3
    月12日因縮短刑期假釋出監，後經撤銷假釋執行殘刑，甫於
    93 年11 月22日縮刑期滿，翌日因縮短刑期執畢出監；其於
    88年間，因違反毒品危害防制條例案件，經本院以88年度毒
    聲字第4657號裁定送觀察、勒戒，嗣因有繼續施用毒品傾向
    ，復經本院以88年度毒聲字第5532號裁定令入戒治處所施以
    強制戒治1 年。再因無繼續戒治之必要，經本院以88年度毒
    聲字第9706號裁定停止戒治，所餘戒治期間，付保護管束，
    又經本院以89年度毒聲字第2931號裁定撤銷停止戒治，而於
    90年2 月8 日因執行完畢出監。詎其於前開強制戒治執行完
    畢釋放後5 年內仍不知悔悟，竟基於施用第一級毒品海洛因
    之概括犯意，自95年1 月3 日起至同年月9 日止，在高雄縣
    大寮鄉拷潭村拷潭寺廟旁等地，以將第一級毒品海洛因摻雜
    在香煙內點燃後吸食其煙霧之方式，連續施用第一級毒品海
    洛因多次；復基於第二級毒品甲基安非他命（檢察官起訴書
    誤載為安非他命）之犯意，於95年1 月13日下午1 時50分許
    採尿時回溯24小時內之某時（不含為警逮捕之公權力拘束期
    間，檢察官起訴書誤載為12時40分），以將第二級毒品甲基
    安非他命置於鋁箔紙內燒烤後吸食其煙霧之方式，施用第二
    級毒品甲基安非他命1 次，嗣於95年1 月13日中午12時40分
    許，在高雄縣大寮鄉○○村○○號○○道路旁為警查獲，並扣
    得第一級毒品海洛因1 包（淨重0.17公克、空包裝重0.22公
    克）。
二、案經高雄市政府警察局苓雅分局報請臺灣高雄地方法院檢察
    署檢察官偵查起訴。
    理  由
一、本案被告乙○○所犯係死刑、無期徒刑、最輕本刑為3 年以
    上有期徒刑以外之罪，其於準備程序就前揭被訴事實為有罪
    之陳述，經受命法官告知簡式審判程序之旨，並聽取其與公
    訴人之意見後，本院認無不得或不宜改依簡式審判程序進行
    之情事，依刑事訴訟法第273 條之1 第項、第284 條之1 規
    定，裁定本案由受命法官獨任進行簡式審判程序，合先敘明
    。
二、上揭犯罪事實，業據被告於本院審理時坦承不諱，且其於上
    揭時地為警查獲時所採取之尿液，經送請高雄市立凱旋醫院
    檢驗結果，呈甲基安非他命類陽性反應，有該院95年1 月24
    日檢體編號F-95031 濫用藥物尿液檢驗報告1 紙附卷可稽，
    且被告於上揭時地為警查獲時，有白粉1 包扣案可資佐證，
    而該白粉經送法務部調查局鑑定結果，含有海洛因成分，淨
    重0.17公克，空包裝重0.22公克，有該局95年3 月28日調科
    壹字第220022741 號鑑定通知書1 紙附卷可稽。雖被告為警
    於95年1 月13日查獲時所採取之尿液，經送高雄市立凱旋醫
    院檢驗結果，呈嗎啡類陰性反應，惟人體吸食海洛因經尿液
    排出之時間，依吸食量多寡、人體代謝功能、吸食者之年齡
    及性別有所差異，參諸醫學臨床實驗及根據英國藥學會出版
    之文獻IsolationandIndentificatio n of Drugs 乙書第
    293 頁載明：海洛因經注射入人體後，在體內迅速水解成6-
    MonoacetyI morphi ne，再緩緩繼續水解成嗎啡，然後再循
    嗎啡之代謝方式排出，同書第431 至～432 頁並載有：嗎啡
    經注射入人體後，約百分之50以上於8 小時內自尿中排出，
    至24小時排出約百分之90，但48小時後仍有微量可檢出等語
    。此外，按通常健康成人1 次注射嗎啡15公絲，而以現行採
    用蟻醛酸試液及鉬鋑銨酸試液檢檢驗其尿液時，注射後8 小
    時內所排尿液易於檢出；8 小時至24小時，視其取尿時間及
    尿量多寡，可能檢出；至24小時以後所排之尿液，用上述方
    法已難檢出，亦據行政院衛生署藥物食品檢驗局73年11月30
    日（73）藥檢壹字第030221號函釋在案，而被告自白其係自
    95年1 月3 日起至同年月9 日止施用第一級毒品海洛因，此
    有95年1 月13日偵訊筆錄在卷可參，其當次施用時間距採尿
    已逾24小時，其尿液中無海洛因代謝物嗎啡陽性反應，事屬
    當然。參以被告被查獲時持有包海洛因等情，則被告施用第
    一級毒品海洛因部分之自白，核與事實相符，自堪採信。另
    查人體施用甲基安非他命後，其主要代謝物中，未改變型態
    之甲基安非他命占施用劑量達43％，安非他命則約為5 ％；
    人體若係施用安非他命後，主要代謝物中則有未改變型態之
    安非他命，但無甲基安非他命，此經法務部調查局以93年5
    月4 日調科壹字第0936241398 0號函釋明在案。足見人體若
    施用安非他命，其尿液代謝物不可能出現甲基安非他命，惟
    人體若施用甲基安非他命，其尿液代謝物除主要有甲基安非
    他命外，亦可能有少量之安非他命。是本案被告之尿液呈現
    甲基安非他命之陽性反應，依上開函示，被告自不可能係施
    用安非他命，而應係施用甲基安非他命。公訴意旨認被告係
    施用安非他命，顯係誤解，附此敘明。又被告前於88年間，
    因違反毒品危害防制條例案件，經本院以88年度毒聲字第46
    57號裁定送觀察勒戒，嗣因有繼續施用毒品傾向，復經本院
    以88年度毒聲字第5532號裁定令入戒治處所施以強制戒治1
    年。再因無繼續戒治之必要，經本院以88年度毒聲字第9706
    號裁定停止戒治，所餘戒治期間，付保護管束，又經本院以
    89年度毒聲字第2931號裁定撤銷停止戒治，而於90年2 月8
    日因執行完畢出監，此有臺灣高等法院被告前案紀錄表1 份
    在卷可查，其於前案強制戒治執行完畢釋放後5 年內，再犯
    本案毒品危害防制條例第10條第1 項、第2 項之罪，犯罪事
    證明確，其所為顯與該條例第23條第2 項之規定相符，應予
    依法論科。
三、按海洛因、甲基安非他命分屬毒品危害防制條例第2 條第2
    項第1 、2 款所定之第一、二級毒品，均不得非法持有、施
    用，是核被告所為，係犯毒品危害防制條例第10條第1 項之
    施用第一級毒品罪及同條第2 項之施用第二級毒品罪。被告
    持有第一級毒品海洛因、第二級毒品甲基安非他命進而施用
    ，其持有海洛因、甲基安非他命之低度行為，應為施用之高
    度行為所吸收，均不另論罪。又被告先後多次施用第一級毒
    品海洛因之行為，時間緊接，所犯係構成要件相同之罪，顯
    係基於概括犯意反覆為之，為連續犯，應依法論以一罪，並
    加重其刑。再被告所犯上開2 罪，犯意各別，罪名有異，應
    予分論併罰。又被告前於84年間，因肅清煙毒條例案件，經
    本院以85年度訴字第574 號判處有期徒刑3 年3 月確定，嗣
    於88年3 月12日因縮短刑期假釋出監，嗣經撤銷假釋執行殘
    刑，甫於93年11月22日縮刑期滿，翌日因縮短刑期執畢出監
    ，此有臺灣高等法院被告前案紀錄表1 份在卷可參，其於有
    期徒刑執行完畢後5 年內，再犯本案有期徒刑以上之罪，為
    累犯，應依刑法第47條規定加重其刑，並就施用第一級毒品
    部分犯行依同法第70條規定遞加之。爰審酌被告施用毒品足
    以戕害身心健康，滋生其他犯罪，惡化社會治安，其經觀察
    、勒戒、強制戒治後，仍再度多次施用毒品，顯見其戒毒之
    意志不堅，自制力不佳，應有入監矯治之必要，惟念及被告
    施用毒品，戕害己身，本質上屬於病患性行為，且其犯後均
    已坦承犯行等一切情狀，分別量處如主文所示之刑，並定其
    應執行刑，以示懲儆。扣案之海洛因1 包（淨重0.17公克，
    空包裝重0.22公克），為查獲之第一級毒品，已如前述，又
    上開包裝袋因包覆海洛因，衡情顯難與毒品完全析離，應依
    毒品危害防制條例第18條第1 項前段規定，併予宣告沒收銷
    燬之；至因鑑驗耗盡之海洛因既已滅失，自無庸再為沒收銷
    燬之諭知。
據上論斷，應依刑事訴訟法第273 條之1 第1 項、第284 條之1
、第299 條第1 項前段，毒品危害防制條例第10條第1 項、第2
項、第18條第1 項前段，刑法第11條、第56條、第47條、第51條
第5 款，判決如主文。
本案經檢察官甲○○到庭執行職務。
中    華    民    國    95    年    6     月    30    日
                  刑事第九庭    法  官  謝梨敏
以上正本證明與原本無異。
如不服本判決，應於判決送達後10日內，向本院提出上訴狀。
                                書記官  林志衡
中    華    民    國    95    年    6     月    30    日
附錄本判決論罪之法條：
毒品危害防制條例第10條
施用第1級毒品者，處6月以上5年以下有期徒刑。
施用第2級毒品者，處3年以下有期徒刑。


司法院資訊處製作；財團法人民間司法改革基金會備份。
